【裁判字號】    97,訴,5926
【裁判日期】    981022
【裁判案由】    侵權行為損害賠償
【裁判全文】
臺灣臺北地方法院民事判決              97年度訴字第5926號
原      告  甲○
訴訟代理人  彭志傑律師
被      告  乙○○
                      樓
            秦祖誠即獨家報導周.
                      1
            丙○
                      之2
上列當事人間因被告乙○○、丁○○○○○○○○○○○○、丙
○誹謗案件，經原告提起刑事附帶民事訴訟，請求損害賠償，經
本院刑事庭以95年度附民字第521號裁定移送前來，本院於民國
98年9月24日言詞辯論終結，判決如下：
    主  文
被告乙○○、秦祖誠即獨家報導周刊雜誌社應連帶給付原告新台
幣伍拾萬元，及自民國九十七年六月二十四日起至清償日止，按
年息百分之五計算之利息。
原告其餘之訴駁回。
訴訟費用由被告乙○○、秦祖誠即獨家報導周刊雜誌社負擔四分
之一，餘由原告負擔。
本判決於原告以新臺幣拾陸萬柒仟元為被告供擔保後，得假執行
。
原告其餘假執行之聲請駁回。
    事 實 及 理 由
甲、程序方面：
壹、按刑事庭移送民事庭之附帶民事訴訟，僅移送前之訴訟行為
    準用關於刑事訴訟之規定，若移送後之訴訟程序，則應適用
    民事訴訟法，此觀刑事訴訟法第490條及其但書之規定自明
    。故移送民事庭之附帶民事訴訟，縱其移送前提起此項訴訟
    ，不合刑事訴訟法第487條所定之要件，而有同法第502條第
    1項關於訴之不合法之規定之情形，但其移送後之訴訟程序
    ，既應適用民事訴訟法，則原告於移送後為訴之變更、追加
    ，是否合法，自應依民事訴訟法之規定予以審查，有最高法
    院97年臺抗字第253號裁定意旨可參。次按訴狀送達後，原
    告不得將原訴變更或追加，但擴張或減縮應受判決事項之聲
    明者，該訴訟標的對於數人必須合一確定時，追加其原非
    當事人之人為當事人者，不在此限，民事訴訟法第255條第1
    項第3款、第5款分別定有明文。查本件原告原起訴狀所載被
    告為乙○○、丁○○○○○○○○○○○○（見附民卷第20
    頁），嗣後具狀追加被告丙○係被告乙○○之僱用人，應依
    民法第188條第1項規定與被告乙○○負共同侵權行為責任（
    見本院卷第50頁），經核本件訴訟標的對該當事人須合一確
    定，且原告請求之基礎事實同一，核與上開規定相符，自應
    准許。又本件原告起訴時，其訴之聲明原為：被告應給付原
    告新台幣（下同）200萬元，及自起訴狀繕本送達被告之翌
    日起至清償日止，按年息5%計算之利息（見附民卷第1頁）
    ；嗣於訴訟進行中，將訴之聲明變更為：被告應給付原告20
    0萬元及自民國97年6月24日起至清償日止，按年息5%計算之
    利息（見本院卷第58頁）。核其所為為聲明之減縮，揆諸前
    開規定，並無不合，應予准許。
貳、又被告乙○○、丙○均未於言詞辯論期日到場，核無民事訴
    訟法第386條所列各款情形，爰依原告之聲請，由其一造辯
    論而為判決。
乙、實體方面：
壹、原告起訴主張：
    被告乙○○筆名蕭嘯，為被告秦祖誠即獨家報導周刊雜誌社
    （自民國96年7月30日變更為秦祖誠獨資所有，下稱被告獨
    家報導周刊）之記者，其在被告獨家報導周刊所發行之95年
    10月20日獨家報導第948期雜誌中為文: 「如果談成功了，
    也不要像甲○那樣，卯起來大肆宣傳，天天拿著擴音器喊：
    陳定中好愛我！我們相愛好像在天堂，陳定中一天和我做愛
    五次，他的性能力天下第一，他真的是愛死我了！她的愛讓
    我好甜蜜，他的愛讓我徹底融化了，我跟他生活在一起，好
    像漫步在雲端，我好快樂，我好幸福啊！什麼，他會去外遇
    ……？哈哈哈，真的是笑死我啦！那是絕對不可能的事情。
    嘻嘻嘻，我甲○是什麼角色，我光是買性感內衣，一個月至
    少要買掉八萬元。」、「兩人（指甲○與馬景濤）除了愛到
    棄職潛逃，一天做愛八回之外，還會化愛情為力量，愛到大
    打出手。有一次，馬景濤飛到甲○日本的住處去相好，兩人
    相好到一半，不知是馬景濤拿牛角砸甲○，還是甲○甩馬景
    濤的耳光，反正就是兩人展勇猛的互毆，幹架幹到天翻地覆
    。」、「這段期間，甲○陸續參加林三郎的單元連續劇，演
    出『紫色鬱金香』、『芳草斜陽外』，以及『紅塵』等戲，
    除了經常找不到人，跑去幫馬景濤『送機』，經常因為打打
    鬧鬧而影響工作，有一次還放工地秀的鴿子，氣得建商大發
    雷霆，想要把她找來掐死。於是，飛機搞得太多之後，甲○
    開始被封殺解約。」、「兩年半之後，愛情終於落幕，甲○
    去找葛士豪道歉認錯，重新回到演藝圈。」、「唯有一點可
    以確定，那就是甲○的牙齒，全部都是假牙。小姐她一口美
    麗的牙齒，是在台北市○○路的某知名牙科診所，全部敲到
    重做的。」、「甲○和季芹兩人，因為陳定中的關係，后不
    見后，有一次上『馬妞報報』的節目，甲○到了攝影棚，聽
    說製作單位也邀了季芹，二話不說，當場掉頭就走。」等內
    容（下稱系爭報導），傳述足以毀損原告名譽之事。案經本
    院刑事庭以95年度自字第176號刑事判決判處被告乙○○散
    布文字，傳述足以毀損他人名譽之事，處拘役50日，如易科
    罰金以新台幣（下同）1仟元折算1日。又被告乙○○為被告
    獨家報導周刊之受僱人，且本件係執行該社之職務，而被告
    丙○則係被告乙○○之實際僱用人，爰依民法第184條第1項
    前段、第185條第1項、第188條第1項、第195條第1項等規定
    ，請求被告連帶賠償原告非財產上之損害200萬元等語。並
    聲明：(一)被告乙○○、秦祖誠即獨家報導周刊雜誌社、丙○
    應連帶給付原告200萬元，及自97年6月24日起至清償日止，
    按年息5%計算之利息；(二)願供擔保請准宣告假執行。
貳、被告方面：
一、被告秦祖誠即獨家報導周刊雜誌社抗辯：
    系爭報導在刊登時，剛好前任總編輯即訴外人盧偉吉生病住
    院；而續任之總編輯即訴外人楊人凱因剛到任，不太瞭解當
    時之人事狀況，也不清楚被告乙○○當初並未在被告獨家報
    導周刊任職；伊（即秦祖誠）係擔任被告獨家報導周刊之副
    社長，並代理編輯部之行政事物。又當時被告乙○○交付系
    爭報導之稿子，楊人凱即對系爭報導甚感疑惑而不欲刊登，
    並要求伊與被告乙○○溝通；但因被告乙○○稱系爭報導係
    經由創辦人即被告丙○之同意（被告乙○○之位階等同於伊
    之上司，伊因而不敢向被告丙○求證此事），並保證所撰寫
    之內容均有依據，伊只得被動的刊登系爭報導。嗣經系爭報
    導刊登，被告丙○詢問為何刊登系爭報導、被告乙○○是否
    仍任職於被告獨家報導周刊，伊始恍然大悟等語，資為抗辯
    。並聲明：駁回原告之訴及其假執行之聲請。
二、被告乙○○、丙○未於言詞辯論期日到場，亦未提出書狀作
    任何聲明或陳述。
、兩造不爭執之事項：
一、被告乙○○筆名蕭嘯，其曾撰寫：「如果談成功了，也不要
    像甲○那樣，卯起來大肆宣傳，天天拿著擴音器喊：陳定中
    好愛我！我們相愛好像在天堂，陳定中一天和我做愛五次，
    他的性能力天下第一，他真的是愛死我了！她的愛讓我好甜
    蜜，他的愛讓我徹底融化了，我跟他生活在一起，好像漫步
    在雲端，我好快樂，我好幸福啊！什麼，他會去外遇……？
    哈哈哈，真的是笑死我啦！那是絕對不可能的事情。嘻嘻嘻
    ，我甲○是什麼角色，我光是買性感內衣，一個月至少要買
    掉八萬元。」、「兩人（指甲○與馬景濤）除了愛到棄職潛
    逃，一天做愛八回之外，還會化愛情為力量，愛到大打出手
    。有一次，馬景濤飛到甲○日本的住處去相好，兩人相好到
    一半，不知是馬景濤拿牛角砸甲○，還是甲○甩馬景濤的耳
    光，反正就是兩人展勇猛的互毆，幹架幹到天翻地覆。」、
    「這段期間，甲○陸續參加林三郎的單元連續劇，演出『紫
    色鬱金香』、『芳草斜陽外』，以及『紅塵』等戲，除了經
    常找不到人，跑去幫馬景濤『送機』，經常因為打打鬧鬧而
    影響工作，有一次還放工地秀的鴿子，氣得建商大發雷霆，
    想要把她找來掐死。於是，飛機搞得太多之後，甲○開始被
    封殺解約。」、「兩年半之後，愛情終於落幕，甲○去找葛
    士豪道歉認錯，重新回到演藝圈。」、「唯有一點可以確定
    ，那就是甲○的牙齒，全部都是假牙。小姐她一口美麗的牙
    齒，是在台北市○○路的某知名牙科診所，全部敲到重做的
    。」、「甲○和季芹兩人，因為陳定中的關係，后不見后，
    有一次上『馬妞報報』的節目，甲○到了攝影棚，聽說製作
    單位也邀了季芹，二話不說，當場掉頭就走。」等內容之文
    章，並經被告獨家報導周刊刊登於所發行之第948期獨家報
    導雜誌內，經由被告獨家報導周刊販賣而予以散布，有第
    948期獨家報導雜誌在卷可稽（見附民卷第5-8頁）。
二、原告就系爭報導提起自訴，案經本院以95年度自字第176號
    刑事判決判處被告乙○○散布文字，傳述足以毀損他人名譽
    之事，處拘役50日，如易科罰金以新台幣（下同）1仟元折
    算1日，有本院上開刑事判決一份在卷可稽（見本院卷第4-7
    頁）。
肆、得心證之理由：
一、本件原告起訴主張被告乙○○為被告獨家報導周刊之記者，
    其在第948期獨家報導雜誌中撰寫系爭報導，傳述足以毀損
    原告名譽之事實，已據其提出第948期獨家報導雜誌、本院
    95年度自字第176號刑事判決（均影本）等件為證（見附民
    卷第5-8頁、本院卷第4-7頁），其主張核與上開證物相符；
    且被告乙○○已於相當時期受合法之通知，既未於言詞辯論
    期日到場，復未提出準備書狀爭執，依民事訴訟法第280條
    第3項前段、第1項前段規定，視同自認，是原告主張之事實
    ，自堪信為真實。
二、原告又主張被告乙○○為被告獨家報導周刊之受僱人，其係
    為執行被告獨家報導周刊之職務而撰寫系爭報導，被告丙○
    則係被告乙○○之實際僱用人，故被告等應連帶對原告負侵
    權行為損害賠償責任等語；被告獨家報導周刊則以前揭情詞
    置辯，因此，本件應審究之爭點即為：(一)被告秦祖誠即獨家
    報導周刊、丙○應否就被告乙○○之行為對原告負僱用人之
    責任？(二)如被告應對原告負侵權行為損害賠償責任，原告主
    張之損害賠償數額，是否有據？茲審究如次：
(一)、被告秦祖誠即獨家報導周刊、丙○應否就被告乙○○之行為
    對原告負僱用人之責任？
１、按不法侵害他人之身體、健康、名譽、自由、信用、隱私、
    貞操，或不法侵害其他人格法益而情節重大者，被害人雖非
    財產上之損害，亦得請求賠償相當之金額。受僱人因執行職
    務，不法侵害他人之權利者，由僱用人與行為人連帶負損害
    賠償責任。但選任受僱人及監督其職務之執行，已盡相當之
    注意或縱加以相當之注意而仍不免發生損害者，僱用人不負
    賠償責任，民法第195條第1項前段、第188條第1項分別定有
    明文。查，本件被告乙○○係為配合被告獨家報導周刊所發
    行之雜誌，而撰寫系爭報導，並經被告獨家報導周刊刊登於
    第948期獨家報導雜誌內，經由被告獨家報導周刊販賣而予
    以散布。被告乙○○在客觀上已為被告獨家報導周刊所使用
    ，從事娛樂新聞報導之事務，而受被告獨家報導周刊監督，
    則不問被告乙○○有無契約關係或報酬，及名稱為何，均屬
    民法第188條之受僱人（最高法院94年台上字第2243號判決
    參照）。然查，被告乙○○應注意能注意竟疏未注意，未經
    合理查證，即撰寫、刊登與事實不符且與公益無關之系爭報
    導，經由出版、販賣過程，致原告在社會上之評價受到貶損
    ，自屬侵害原告之名譽。又被告獨家報導周刊為被告乙○○
    之僱用人，已如前述，既未舉證證明其已善盡選任及監督其
    受僱人職務之執行，依上開之說明，自應與被告乙○○對原
    告負連帶損害賠償之責。是原告依民法第195條第1項前段、
    第188條第1項之規定請求被告秦祖誠即獨家報導周刊連帶賠
    償其非財產上之損害，於法並無不合。
２、又查，被告丙○為獨家報導雜誌社之創辦人，為被告所不爭
    執，並有原告所提出之獨家報導第948期內頁可資佐證。但
    其並未領取獨家報導周刊雜誌社之薪資一節，業經本院向財
    政部臺北市國稅局調閱獨家報導雜誌社之94年及95年度綜合
    所得稅BAN給付清單查明屬實，此有該局於96年6月7日財北
    國稅資字第0960055374號函暨所檢附之BAN給付清單在卷可
    稽（見本院95年度自字第176號刑事卷第108-118頁）。且查
    ，95年10月間獨家報導周刊雜誌社之登記負責人為周雨時，
    並非被告丙○，有營利事業登記基本資料查詢可考（見本院
    95年度自字第176號刑事卷第105頁）。參以被告秦祖誠即獨
    家報導周刊雜誌社於本院到庭具結證稱：「獨家報導真正實
    際上的發行人是負責人，當時應該是周雨時。本案發生時，
    丙○已無管雜誌社很久了，他在2001或2002就沒管了。掛創
    辦人於雜誌上，是因為他是真的創辦人，而且他有一些人脈
    方便採訪」等語（見本院95年度自字第176號刑事卷96年11
    月29日筆錄第161頁），足認被告丙○僅係獨家報導雜誌社
    之創辦人，且未曾參與系爭報導，自無由責令被告丙○負擔
    僱用人責任。
(二)、如被告應對原告負侵權行為損害賠償責任，原告主張之損害
    賠償數額，是否有據？
    按名譽權被侵害者，關於非財產上之損害，加害人雖亦負賠
    償責任，但以相當金額為限，所謂相當，自應以實際加害情
    形與其名譽權之影響是否重大，及被害人之身分地位與加害
    人經濟狀況等關係定之；再者，法院對於慰撫金之量定，應
    斟酌兩造（包括負連帶賠償責任之僱用人在內）之身分地位
    及經濟狀況等關係定之，不宜單以被害人與實施侵權行為之
    受僱人之資力為衡量標準，亦有最高法院47年台上字第1221
    號判例意旨及74年8月27日74年度第9次民事庭推總會決議可
    參。查，本件被告秦祖誠即獨家報導周刊為被告乙○○之僱
    用人，自應與被告乙○○對原告負非財產上之損害賠償責任
    ，已如前述。爰審酌原告係以演藝工作為業之人，具有高知
    名度，其個人身分地位在社會上具有一定之評價，迄今仍活
    躍於演藝界；而被告乙○○係被告獨家報導周刊之記者，另
    被告秦祖誠即獨家報導周刊所發行之獨家報導發行量不低，
    讀者眾多，及被告獨家報導周刊、乙○○侵害原告名譽之情
    節、原告精神上痛苦之程度等一切情狀，認為被告獨家報導
    周刊、乙○○應連帶給付原告非財產上之損害賠償金額，以
    50 萬元為適當，至原告逾此部分之請求，即屬無據，不應
    准許。
三、綜上所述，原告基於侵權行為之法律關係，請求被告乙○○
    、丁○○○○○○○○○○○○連帶給付50萬元及自97年6
    月24日起至清償日止，按年息5%計算之利息，為有理由，應
    予准許，至逾此範圍之請求，則為無理由，應駁回之。
伍、原告陳明願供擔保，聲請宣告假執行，經核原告勝訴部分，
    合於法律規定，爰酌定相當之擔保金額宣告之；至原告其餘
    假執行之聲請，因其訴之駁回而失所依據，不予准許，應併
    予駁回。
陸、本件事證已臻明確，兩造其餘攻擊、防禦方法及所為之立證
    ，均核與判決之結果不生影響，爰不一一論述，併此敘明。
柒、據上論結：本件原告之訴為一部有理由、一部無理由，依民
    事訴訟法第385條第1項前段、第79條、第390條第2項，判決
    如主文。
中    華    民    國    98    年    10    月    22    日
                  民事第一庭    法  官  楊晉佳
以上正本係照原本作成。
如對本判決上訴，須於判決送達後20日內向本院提出上訴狀。
中    華    民    國    98    年    10    月    23    日
                                書記官  蘇炫綺


司法院資訊處製作；財團法人民間司法改革基金會備份。
